最高法院刑事判決　　　　　　　　　　　　　　　　九十一年度台上字第八二九號
　　上　 訴　 人　台灣高等法院檢察署檢察官
　　上訴人即被告　甲○○
　　選 任辯護 人　葉文博律師
　　　　　　　　　楊淑珍律師
　　被　　　　告　乙○○
右上訴人等因被告等偽造文書等罪案件，不服台灣高等法院中華民國八十八年九月十
六日第二審判決（八十八年度上訴字第二五五二號，起訴案號：台灣桃園地方法院檢
察署八十五年度偵字第一四六八二號），提起上訴，本院判決如左：
    主  文
上訴駁回。
    理  由
一關於上訴人甲○○部分：
按刑事訴訟法第三百七十六條各款所列之案件，經第二審判決者，不得上訴於第三審
法院，法有明文。本件上訴人甲○○所犯詐欺取財罪，原審係依刑法第三百三十九條
第一項論處其刑。查該條之罪，係屬刑事訴訟法第三百七十六條第四款之案件，依首
開規定，既經第二審判決，自不得上訴於第三審法院，並不因原判決正本誤載為得上
訴而生其效力。上訴人提起上訴，顯非法所許，應予駁回。
二關於被告乙○○部分：
原判決以公訴人略以：被告乙○○係執業代書，明知桃園縣觀音鄉○○段一七四九、
一七五○地號土地已經編列為公用綠地，於民國八十二年六月間，經由李三寶、林明
貴之介紹，得知土地共有人林許金妹、林進益、林進輝三人欲以七百八十萬元之賤價
賣出，竟與甲○○共同意圖為自己不法之所有，由甲○○隱瞞該土地已經編列為公用
綠地之事實，並利用桃園縣政府工務局及中壢地政事務所行政作業上之瑕疵，無法由
書面看出被編列為公用綠地之機會，向廖經生佯稱地主欲按當時即八十二年之公告現
值計算，即總價新台幣（下同）一千七百四十萬元賣出，此筆買賣頗具發展潛力，希
望與廖經生各出一半承買，並登記在廖經生之母親廖彭美香之名下等語，致使廖經生
陷於錯誤，信以為真，遂交付八百七十萬元及相關資料予甲○○，由甲○○出面與地
主接洽，在買賣過程中，為取信廖經生，更與被告乙○○共同偽造一份交易價格為一
千七百四十萬元之不動產買賣契約書，提示予廖經生等人審閱，並隨即取回，被告乙
○○並一再宣稱自己人不會騙自己人等語，致使告訴人廖經生一直不知已受騙，而以
八百多萬元與甲○○合買價值僅七百多萬元之上開土地，並僅取得土地之一半權利。
嗣於八十五年九月間，廖經生欲將上開土地出售予黃重興時，始得知上情。因認被告
乙○○與甲○○共同涉有刑法第二百十六條、第二百十條之行使偽造私文書，及同法
第三百三十九條第一項之詐欺取財等罪嫌云云。惟就被告行使偽造私文書部分，訊之
被告堅詞否認其事，且告訴人廖經生及其母廖彭美香雖均指述被告曾偽造一份買賣價
金一千七百四十萬元之買賣契約書，但列載其二人之供詞，說明就所指述被告偽造之
契約書，究竟有親見係被告所代筆？買受人究係記載廖彭美香、廖經生或甲○○與三
位地主？廖經生有無保管該偽造之私契？各節，全然不一。況廖經生始終未能提出其
指述被告偽造契約書之確實內容，或相關之證據資料以供查證，自難僅憑廖經生及其
母有瑕疵之指述，即認被告涉有偽造文書之犯行。已詳其證據之取捨及認定被告犯
罪不能證明之理由。因而維持第一審諭知被告無罪之判決，駁回檢察官在第二審之上
訴，經核於法並無違誤。檢察官上訴意旨，就被告被訴行使偽造私文書部分，猶謂「
若非有被告以偽造之七百八十萬元之私契提示予地主，地主不可能出售土地，既有偽
造之私契存在，益見廖經生所述私契為被告所寫確有其事。」等推測之詞，漫指原判
決有不載理由及不適用法則之違背法令，難認有理由，應予駁回。又關於被告被訴與
甲○○共同詐欺取財部分，係屬刑事訴訟法第三百七十六條第四款所列之案件，既經
第二審判決，依法不得上訴於第三審法院，且其被訴行使偽造私文書部分，已經判決
無罪，亦無所謂方法結果之牽連關係可言，檢察官竟對之一併提起上訴，自非法之所
許，此部分上訴，應從程序上予以駁回。
據上論結，應依刑事訴訟法第三百九十五條前段、第三百九十六條第一項，判決如主
文。
中      華      民      國    九十一    年      二      月      七      日
                              最高法院刑事第九庭
                                  審判長法官  莊  登  照
                                        法官  洪  明  輝
                                        法官  黃  一  鑫
                                        法官  魏  新  和
                                        法官  林  秀  夫
      右正本證明與原本無異
                                              書  記  官
中      華      民      國    九十一    年      二      月     十八     日
